【裁判字號】    90,上易,592
【裁判日期】    900830
【裁判案由】    詐欺
【裁判全文】
臺灣高等法院臺南分院刑事判決            九十年度上易字第五九二號       Ｃ
      上  訴  人
      即  被  告  丁  ○  ○
      選任辯護人  黃  金  瑞
右上訴人因詐欺案件，不服臺灣臺南地方法院八十九年度易字第二八五八號中華民國
九十年三月十四日第一審判決（起訴案號：臺灣臺南地方法院檢察署年度偵字第八十
九年度偵字第六０六三號），提起上訴，本院判決如左：
      主      文
原判決撤銷。
丁○○連續意圖為自己不法之所有，以詐術使人將本人之物交付，處有期徒刑拾月。
      事      實
一、丁○○意圖為自己不法之所有，並基於概括之犯意，於民國八十六年八、九月間
    ，明知自己已無清償能力，及並未標得法院拍賣之不動產，竟先後向蔡乙○○詐
    稱其先前購買土地被套牢，需繳銀行貸款利息，繼之於八十七年三、四月間向蔡
    乙○○、甲○○、丙○○等人訛稱其係以代書為業，已向法院標得愛惠興業股份
    有限公司（下稱愛惠公司）位於台南縣新化鎮、關廟鄉之多筆土地及其上建築物
    ，需繳納拍賣價金尾款，各該土地具有相當價值，待將來轉賣後，可以有相當之
    紅利回饋投資人等語，致使蔡乙○○、丙○○及甲○○等人陷於錯誤，依丁○○
    之要求，籌募調取資金共新台幣（下同）一千一百零三萬二千七百五十元交付丁○○。其中蔡乙○○部分為四百七十九萬二千七百五十元，甲○○部分為四百五
    十八萬元，丙○○部分為一百六十六萬元。嗣因丁○○得款後逃匿無蹤始得知被
    騙上情。
二、案經蔡乙○○、丙○○及甲○○告訴由台灣台南地方法院檢察署檢察官偵查起訴
    。
      理      由
一、訊據上訴人即被告丁○○對於向蔡乙○○、丙○○及甲○○取得現金並簽發本票
    予蔡乙○○收執之事實雖坦承不諱，惟矢口否認有詐欺行為，辯稱：伊只是單純
    向告訴人蔡乙○○等商借金錢，用以繳交伊所購不動產之銀行貸款利息云云。
二、然查：被告右開犯罪事實，迭據告訴人蔡乙○○、丙○○及甲○○等人於偵審中
    一再指訴綦詳，並經證人張楊足蘭、陳文元等於偵查中結證其等確有在蔡乙○○
    家聽見被告相蔡乙○○告以已向法院標得愛惠公司多筆土地，要蔡乙○○招募一
    些人提供資金需繳納拍賣價金尾款，待將來轉賣後，可分紅等語，復有被告為蔡
    乙○○人等尋獲後所立切結書一份及被告簽發之本票十張附卷可稽。再查本件除
    蔡乙○○外，其餘告訴人與被告均非熟識，若如被告所稱僅係單純向被害人丙○○及甲○○等借款繳交自己之銀行貸款利息，其等如何可能會除提撥自己畢生積
    蓄相借外，甚且更拚命為被告四處籌措資金轉交給被告繳交貸款﹖又被告於向被
    害人等調取現金前，曾協同被害人蔡乙○○前往愛惠公司擁有之土地、建物現場
    會勘，此為被告與被害人等蔡乙○○等人於偵查中陳述一致。被告雖辯稱係路過
    該處順便帶被害人等蔡乙○○去看看伊替人仲介之土地云云。惟若如被告所述，
    被害人蔡乙○○與該愛惠公司之土地毫不相干，被告特別協同其前往會勘不動產
    已令人不知道理何在；況若被告果真為他人仲介如此巨額價值之土地，如何可能
    於偵查中連接受被告居間仲介之公司是哪一家公司皆無法提供資料，對於介紹對
    象完全無法合理交代，亦明顯有違常情。足徵被告所辯，無非卸責飾詞，殊不足
    採，至被告聲稱被挾持而寫下借款之承諾書，因確有借款之實，要無影響其刑責
    ，其犯行已堪認定。
三、核被告所為係犯刑法第三百三十九條第一項之詐欺取財罪，其先後多次犯行，時
    間緊接，犯罪構成要件相同，顯係基於概括犯意反覆為之，為連續犯，依法以一
    罪論並加重其刑。
四、原審予以論罪科刑固非無見，惟查：蔡乙○○被騙金額為四百七十九萬二千七百
    五十元，其所提本票二紙包含利息六十七萬零七百五十元在內，為蔡乙○○及被
    告供明在卷，此部份應自詐欺數額中於以扣除，乃原判決並計於詐欺數額中即有
    未洽，被告上訴意旨猶執前詞，否認犯罪，雖不足採，惟原判決既有可議，自應
    由本院將原判決撤銷改判。爰審酌其犯罪之一切情狀，量處如主文所示之刑。至
    告訴人蔡乙○○另提出被告簽發，載明受款人為訴外人林仙華、蔡美玉、林茂鴿
    、楊足蘭、陳先生、魏麗美、蔡淑美、李秀鳳、張順忠、吳金蓮等人本票部分，
    因上開訴外人並未對被告為詐欺罪之告訴，且被告是否對上開訴外人施詐，無何
    證據證明之，此部分本院無庸審酌，併予明。
據上論斷，應依刑事訴訟法第三百六十九條第一項前段、第三百六十四條、第二百九
十九條第一項前段、刑法第五十六條、第三百三十九條第一項、罰金罰鍰提高標準條
例第一條前段，判決如主文。
本案經檢察官蘇南桓到庭執行職務。
中    華    民    國      九十      年      八      月      三十        日
                                  臺灣高等法院臺南分院刑事第二庭
          審判長法官  游    明    仁
                                            法官  陳    清    溪
                                            法官  蘇    重    信
右正本證明與原本無異。
不得上訴。
                                      法院書記官  李    珍    鳳
中    華    民    國      九十      年      八      月     三十一       日
附錄法條：
刑法第三百三十九條：意圖為自己或第三人不法之所有，以詐術使人將本人或第三人
                    之物交付者，處五年以下有期徒刑、拘役或科或併科一千元以
                    下罰金。
                    以前項方法得財產上不法之利益或使第三人得之者亦同。
                    前二項之未遂犯罰之。


司法院資訊處製作；財團法人民間司法改革基金會備份。
